【裁判字號】    90,上訴,1142
【裁判日期】    900824
【裁判案由】    懲治走私條例等
【裁判全文】
臺灣高等法院高雄分院刑事判決    九十年度上訴字第一一四二號
    上  訴  人
    即  被  告  甲○○
                乙○○
右上訴人等因違反懲治走私條例案件，不服臺灣高雄地方法院八十九年度訴字第二五
三八號中華民國九十年五月十八日第一審判決（起訴案號：臺灣高雄地方法院檢察署
八十九年度偵字第二二Ｏ五二號），提起上訴，本院判決如左：
      主  文
上訴駁回。
      事  實
一、甲○○曾於民國七十七年間因違反懲治走私條例案件，經臺灣高等法院判處有期
    徒刑一年，緩刑三年確定；乙○○曾於民國八十一年間因違反懲治走私條例案件
    ，經臺灣雲林地方法院判處有期徒刑六月，緩刑四年確定，緩刑期間皆已屆滿，
    均不知警惕。甲○○係「昇利漁」號漁船之船長，乙○○係該漁船之船員，二人
    於民國八十九年九月二十八日十九時三十分許，駕駛該漁船自高雄縣蚵仔寮安檢
    站報關出海欲進行捕魚作業，嗣至高雄縣蚵仔寮外海時，竟基於運送走私洋菸及
    幫助販賣之犯意聯絡，以每箱新台幣（下同）二百元之代價，共同受僱於綽號「
    老Ｋ」之不詳姓名成年男子，依「老Ｋ」之指示，駕駛該船至高雄縣蚵仔寮外海
    約二十四海浬處（北緯二十二度四十三分、東經一百十九度五十分），向一艘不
    詳船名貨輪接駁搬運未貼專賣憑證之洋菸，計大衛杜夫牌香菸四萬九千五百包及
    七星牌香菸八萬包（完稅價格共計二百二十八萬四千四百元），並將之夾藏於該
    船後甲板下方油櫃密窩內，俟「老Ｋ」以船上對講機通話指示後再決定地點運送
    上岸以供販賣，惟旋於八十九年九月二十九日凌晨三時三十分，二人駕駛該船至
    高雄縣蚵仔寮外海約二十二海浬處時（北緯二十二度三十七分九十一秒秒、東經
    一百十九度五十一分三十四秒），為行政院海岸巡防署海洋巡防總局第四海巡隊
    查獲，並扣得前述未貼專賣憑證之洋菸共計十二萬九千五百包及對講機一台。
二、案經行政院海岸巡防署海洋巡防總局第四海巡隊移請台灣高雄地方法院檢察署檢
    察官偵查起訴。
      理  由
一、右揭事實業據被告甲○○、乙○○於本院審理中坦承不諱，且被告甲○○於警偵
    及本院審理中均坦承有於右揭時地運送前述走私洋菸之犯行，而被告乙○○於警
    偵及原審審理中，亦均坦承有幫忙搬運走私洋菸及將藏放走私洋菸之油櫃入口密
    封之事實，另被告乙○○於警訊中自承被告甲○○告知其可分得約三至五萬元之
    利益，足認被告二人有共同運送走私洋菸及幫助販賣之犯意聯絡與行為分擔甚明
    。此外，復有「昇利漁」號漁船及藏放走私洋菸之油櫃密窩等照片五張及機漁船
    進出港檢查表一紙在卷暨未貼專賣憑證大衛杜夫牌香菸四萬九千五百包及七星牌
    香菸八萬包、對講機一台扣案可資佐證，且上開扣案共計十二萬九千五百包之洋
    菸，經核估其完稅價格為二百二十八萬四千四百元，有財政部高雄關稅局關緝字
    第八九Ｏ六一一九六號函一紙在卷可查，是顯已逾行政院依懲治走私條例第二條
    第四項公告之管制物品項目及其數額中，丙類第一項之管制數額（即緝獲時之完
    稅價格超過十萬元）。而被告等前述犯罪及查獲地點，均位於我國領海範圍內，
    亦有行政院海岸巡防署海洋巡防總局第四海巡隊九十年二月九日（九０）洋局四
    偵字第０五一二號函在卷足稽，本件事證明確，被告乙○○、甲○○二人共同有
    前揭運送私運管制物品及幫助販賣未貼專賣憑證菸類之犯行，均堪認定。
二、核被告甲○○、乙○○所為，均係犯懲治走私條例第三條第一項之運送走私物品
    罪及台灣省內菸酒專賣暫行條例第三十七條第五款之幫助販賣未貼專賣憑證菸類
    罪。又本案被告二人所接駁未稅洋菸即犯罪之地點，與被查獲地點均係在我國領
    海內，均屬台灣地區，有前開行政院海岸巡防署海洋巡防總局第四（台南）海巡
    隊九十年二月九日（九Ｏ）洋局四偵字第Ｏ五一二號函一紙在卷可查，故被告乙
    ○○、甲○○二人並非將該未稅洋菸自我國領域外運至台灣地區，自不能論以私
    運管制物品進口罪，而應係運送走私物品罪，且被告乙○○、甲○○係以每箱二
    百元之代價，共同受僱於「老Ｋ」運送走私物品而獲得運送費之利益，已據被告
    二人於警訊中供述明確，是被告乙○○、甲○○並非自身以營利之意圖而販入該
    走私洋菸，而應係以運送走私洋菸之行為而幫助該「老Ｋ」之人販賣，故均應另
    論以幫助販賣未貼專賣憑證菸類罪，公訴意旨漏未斟酌此點，而認被告係犯懲治
    走私條例第二條第一項之私運管制物品及台灣省菸酒專賣暫行條例第三十七條第
    五款之販賣未貼專賣憑證菸類罪，尚有未洽，惟其基本事實同一，本院自應予以
    審理，並變更起訴法條。被告乙○○、甲○○就上述犯行，有犯意聯絡及行為分
    擔，均應論以共同正犯。且被告乙○○、甲○○均以一運送走私洋菸行為，同時
    觸犯懲治走私條例第三條第一項之運送走私物品罪及台灣省內菸酒專賣暫行條例
    第三十七條第五款之幫助販賣未貼專賣憑證菸類罪，係觸犯構成要件不相同之罪
    名，為想像競合犯，應從一重之懲治走私條例第三條第一項之運送走私物品罪處
    斷。扣案之大衛杜夫牌香菸四萬九千五百包及七星牌香菸八萬包，均係未貼專賣
    憑證之香菸，應依台灣省內菸酒專賣暫行條例第四十條第一款規定，宣告沒收（
    參照最高法院七十九年台上字第五一三七號判例）。另對講機一台，係雖係被告
    二人供犯罪所用之物，惟係「昇利漁」號漁船所屬之設備，應係船主蔡雅麗所有
    ，業經被告甲○○供承在卷，且有漁船執照一份在卷可查，上開對講機一台既非
    被告所有，爰不予宣告沒收，併此敘明。又刑法第四十一條已於中華民國九十年
    一月四日修正，同年月十日經總統公布施行，該條規定：「犯最重本刑為五年以
    下有期徒刑之刑之罪，而受六個月以下有期徒刑或拘役之宣告，因身體、教育、
    職業、家庭之關係或其他正當事由，執行顯有困難者，得以一元以上三元以下折
    算一日，易科罰金。但確因不執行所宣告之刑，難收矯正之效，或難以維持法秩
    序者，不在此限。」「併合處罰之數罪，均有前項情形，其應執行之刑逾六月者
    ，亦同」；被告乙○○所犯懲治走私條例第三條第一項之運送走私物品罪，係五
    年以下有期徒刑之罪，科處有期徒刑之刑，被告乙○○犯罪時間雖在上開條文修
    正生效前，然依刑法第二條第一項前段規定，行為後法律有變更者，原則上適用
    裁判時之法律，且經新舊法比較結果，新修正之條文對於易科罰金之條件有利於
    行為人，因此依刑法第二條第一項前段規定，被告乙○○所宣告之刑，應依新修
    正之刑法第四十一條第一項規定，諭知如易科罰金之標準。
三、原審認被告乙○○、甲○○罪證明確，適用刑事訴訟法第二百九十九條第一項前
    段、第三百條，懲治走私條例第三條第一項、第十一條（漏引，應予訂正），台
    灣省內菸酒專賣暫行條例第三十七條第五款、第四十條，刑法第二條第一項前段
    （贅引第十一條）、第二十八條、第五十五條、第四十一條第一項，罰金罰鍰提
    高標準條例第二條（贅引第一條前段）之規定，並審酌被告二人犯後均坦承犯行
    ，且被告乙○○為船員，本須受船長即被告甲○○之指揮，其於被告甲○○之要
    求下始幫助被告甲○○搬運走私洋菸及密封油櫃入口，是其犯罪情節較輕，及被
    告二人所走私之洋菸共計十二萬九千五百包，數量非小與其他一切情狀，分別量
    處被告甲○○有期徒刑拾月、被告乙○○有期徒刑陸月，並諭知被告乙○○部分
    如易科罰金之折算標準為以參佰元折算壹日；復敘明扣案之大衛杜夫牌香菸四萬
    九千五百包及七星牌香菸八萬包，均係未貼專賣憑證之香菸，應依台灣省內菸酒
    專賣暫行條例第四十條第一款規定，宣告沒收，另對講機一台，係雖係被告二人
    供犯罪所用之物，惟並非被告二人所有，不予宣告沒收。認事用法，均無違誤，
    量刑亦屬妥適，被告乙○○、甲○○上訴意旨，以原審量刑太重，指摘原判決不
    當，為無理由，應予駁回。
據上論結，應依刑事訴訟法第三百六十八條，判決如主文。
本案經檢察官林應華到庭執行職務。
中    華    民    國      九十      年       八       月     二十四   日
                              臺灣高等法院高雄分院刑事第三庭
                                  審判長法官  莊秋桃
                                    法官  莊崑山
                                        法官  陳中和
右正本證明與原本無異。
如不服本判決，應於判決送達後十日內向本院提出上訴狀，其未述理由者並應於提
出上訴狀後十日內向本院補提理由書（應附繕本)。
                                      書記官  梁美姿
中    華    民    國      九十      年       八       月     二十八   日
附錄：本判決論罪科刑法條：
懲治走私條例第三條第一項：
運送﹑銷售或藏匿前條第一項之走私物品者，處五年以下有期徒刑﹑拘役或科或併科
新台幣九萬元以下罰金。
                                                                        Ｄ


司法院資訊處製作；財團法人民間司法改革基金會備份。
